臺灣雲林地方法院刑事判決
110年度交易字第23號
公  訴  人  臺灣雲林地方檢察署檢察官
被      告  蔡金谷



上列被告因過失傷害案件，經檢察官提起公訴（109年度偵字第6
002號），被告於準備程序中就被訴事實為有罪之陳述，經告知
簡式審判程序之旨，並聽取當事人之意見後，本院裁定改依簡式
審判程序審理，茲判決如下：
    主    文
蔡金谷犯無駕駛執照駕車因過失致人受傷罪，處拘役肆拾日，如
易科罰金，以新臺幣壹仟元折算壹日。
    事    實
一、蔡金谷原領有之普通大貨車駕駛執照，於民國105年12月29
    日遭註銷後未重新考照，屬無汽車駕駛執照之人。於民國10
    9年4月25日10時54分許，駕駛車牌號碼0000-00號自用小客
    車，沿雲林縣虎尾鎮光復路由北往西方向行駛，行經虎尾鎮
    廉使里文科路1131號之福懋加油站前欲左轉進福懋加油站時
    ，本應注意在劃有分向限制線之路段，不得駛入來車之車道
    內，而依當時天候晴、日間有自然光線、柏油路面乾燥、無
    缺陷、無障礙物、視距良好等客觀情形，並無不能注意之情
    形，竟疏於注意及此，跨越分向限制線行駛至對向車道，適
    林雅暄騎乘車牌號碼000-0000號普通重型機車搭載林妤綸沿
    虎尾鎮光復路由南往北方向駛至，二車發生碰撞，林雅暄及
    林妤綸均人車倒地（蔡金谷所涉對林妤綸過失傷害部分未據
    告訴），致林雅暄受有頭部外傷併眩暈及四肢多處挫擦傷等
    傷害。蔡金谷於肇事後，停留現場等候，於員警獲報到場時
    表明為肇事者而自願接受裁判。
二、案經林雅暄訴由雲林縣警察局虎尾分局報告臺灣雲林地方檢
    察署檢察官偵查起訴。
    理    由
壹、程序部分：
    本案被告蔡金谷所犯係死刑、無期徒刑、最輕本刑為3年以
    上有期徒刑或高等法院管轄第一審之案件以外之罪，其於準
    備程序中就被訴事實為有罪之陳述，經告知簡式審判程序之
    旨，並聽取其與公訴人之意見後，依刑事訴訟法第273條之1
    規定，經裁定由法官進行簡式審判程序審理；且依刑事訴訟
    法第273條之2及第159條第2項之規定，不適用傳聞法則有關
    限制證據能力之相關規定，合先敘明。
貳、實體部分：
一、認定犯罪事實所憑之證據及理由：
㈠、上開犯罪事實，業據被告於警詢、偵查及本院審理中坦承不
    諱（見偵卷第4頁至第5頁、第46頁至第48頁），核與證人即
    告訴人林雅暄於警詢及偵訊中之證述情節相符（見偵卷第6
    頁至第7頁），並有天主教若瑟醫療財團法人若瑟醫院（下
    稱若瑟醫院）診斷證明書、雲林縣警察局虎尾分局道路交通
    事故現場圖、調查報告表㈠、㈡、雲林縣○○○○○○○道路○○○○○○○
    ○○○○號查詢機車駕駛人1紙、車輛詳細資料報表2紙、現場照
    片共24張、交通部公路總局嘉義區監理所雲林監理站110年1
    月22日嘉監雲站字第1100016698號函附卷可查（見偵卷第11
    頁、第12頁、第14頁至第16頁、第21頁至第28頁、第30頁、
    第46頁至第48頁、本院卷第39頁），足認被告之自白與事實
    相符，可以採信。
㈡、按汽車在未劃設慢車道之雙向二車道行駛時，應依下列規定
    ：二、在劃有分向限制線之路段，不得駛入來車之車道內，
    道路交通安全規則第97條第1項第2款定有明文。查本件案發
    地點係劃有分向限制線之路段，而被告為具有一般辨別事理
    能力之成年人，有道路交通事故現場圖、現場照片在卷為憑
    ，其對於上開規定自屬知悉，且應確實遵守。又本件交通事
    故發生時，天候晴、日間有自然光線、柏油路面乾燥、無缺
    陷、無障礙物、視距良好，有道路交通事故調查報告表㈠在
    卷可查，是依案發當時之客觀道路天候環境，亦無不能注意
    之情事，被告疏未注意及此而駛入來車道，並與告訴人所駕
    駛車輛發生擦撞，自有違反前開注意義務之過失。又告訴人
    於發生碰撞後，前往若瑟醫院急診，經診斷受有頭部外傷併
    眩暈及四肢多處挫擦傷，有若瑟醫院診斷證明書在卷可證，
    足認被告前揭過失與告訴人前開傷勢有相當因果關係。綜上
    ，本件事證明確，被告上開犯行堪以認定，應予依法論科。
二、論罪科刑之理由：
  ㈠按道路交通管理處罰條例第86條第1項關於汽車駕駛人，無駕
    駛執照駕車，因而致人受傷或死亡，依法應負刑事責任者，
    加重其刑至二分之一之規定，係就刑法過失傷害等基本犯罪
    類型，因特殊行為要件予以加重處罰，而成立另一獨立之罪
    名，自屬刑法分則加重之性質。查被告之普通大貨車駕駛執
    照遭註銷後，迄未重新考領，有交通部公路總局嘉義區監理
    所雲林監理站110年1月22日嘉監雲站字第1100016698號函在
    卷可查，則被告肇事時已無駕駛執照，是核被告所為，係犯
    道路交通管理處罰條例第86條第1項、刑法第284條前段之無
    駕駛執照駕車因過失致人受傷罪。
  ㈡加重減輕事由：
  ⒈被告無駕駛執照駕車，因而致告訴人受有傷害，應依道路交
    通管理處罰條例第86條第1項之規定，加重其刑。
  ⒉被告於肇事後，停留現場等候，於員警獲報到場時表明為肇
    事者，有雲林縣警察局虎尾分局埒內派出所道路交通事故肇
    事人自首情形紀錄表1紙附卷足憑（見偵卷第18頁），是其
    所為核與自首之規定相符，爰依刑法第62條前段規定減輕其
    刑。再被告有上開刑之加重及減輕情形，應先加後減之。
  ㈢爰以行為人之責任為基礎，審酌被告駕駛車輛一時疏失，造
    成告訴人受有上開傷勢，復未與告訴人達成民事和解，所為
    應予非難，兼衡被告之過失程度、告訴人之傷勢，並考量被
    告自陳高職畢業之智識程度、受僱抓雞工作，月收入約新臺
    幣3萬元，須扶養1個小孩，家庭經濟狀況普通（見本院卷第
    61頁），暨告訴人表示發生車禍後被告不聞不問，請求判重
    一點等語（見本院卷第52頁）等一切情狀，量處如主文所示
    之刑，並諭知易科罰金之折算標準。
據上論斷，依刑事訴訟法第273條之1第1項、第299條第1項前段
，道路交通管理處罰條例第86條第1項，刑法第284條前段、第62
條前段、第41條第1項前段，刑法施行法第1條之1第1項，判決如
主文。
本案經檢察官王聖豪、周至恒提起公訴，檢察官蔡少勳到庭執行
職務。
中　　華　　民　　國　　110 　年　　3 　　月　　9 　　日
                  刑事第二庭  法  官  簡鈺昕
以上正本證明與原本無異。 　　　　　　　　　
如不服本判決應於收受判決後20日內向本院提出上訴書狀，並應
敘述具體理由；其未敘述上訴理由者，應於上訴期間屆滿後20日
內向本院補提理由書（均須按他造當事人之人數附繕本）。「切
勿逕送上級法院」。
                              書記官  林芳宜
中　　華　　民　　國　　110 　年　　3 　　月　　9 　　日
附錄本案論罪科刑法條全文：
中華民國刑法第284條
因過失傷害人者，處 1 年以下有期徒刑、拘役或 10 萬元以下
罰金；致重傷者，處 3 年以下有期徒刑、拘役或 30 萬元以下
罰金。
道路交通管理處罰條例第86條
（刑責之加重及減輕）
汽車駕駛人，無駕駛執照駕車、酒醉駕車、吸食毒品或迷幻藥駕
車、行駛人行道或行經行人穿越道不依規定讓行人優先通行，因
而致人受傷或死亡，依法應負刑事責任者，加重其刑至二分之一
。
汽車駕駛人，在快車道依規定駕車行駛，因行人或慢車不依規定
，擅自進入快車道，而致人受傷或死亡，依法應負刑事責任者，
減輕其刑。